【裁判字號】    90,易,39
【裁判日期】    900227
【裁判案由】    重利
【裁判全文】
臺灣台中地方法院刑事判決                              九十年度易字第三九號
    公  訴  人  台灣台中地方法院檢察署檢察官
    被      告  乙○○
右列被告因重利案件，經檢察官提起公訴（八十九年度偵字第一六二一七號），本院
判決如左：
    主  文
乙○○共同乘他人急迫，貸以金錢，而取得與原本顯不相當之重利，處有期徒刑月
，如易科罰金，以佰元折算壹日。扣案之行動電話壹支（門號為Ｚ0000000
00號）壹支，沒收之。
    事  實
一、乙○○與年籍不詳，姓名田友仁之成年男子，基於重利之共同犯意聯絡，於民國
    （下同）八十八年六月中旬某日，在自由時報上刊登放款之廣告，並利用Ｚ00
    0000000號之行動電話為聯絡工具，招攬不特定人向其借款，分由田有仁
    負責與借款者商談借款條件或同時兼收款項，而由乙○○負責出面收款，適於八
    十八年六月中旬之該日甲○○依上開報紙上所示之電話與田有仁聯絡，二人並約
    在台中縣大里市○○路一四六之一號商談借款事宜，田有仁即乘甲○○甫被倒會
    且生意急需現金週轉之急迫情況，而與甲○○約定以每八日為一期，借款新台幣
    （下同）五萬元，先預扣八千元，每期再收取八千元之利息，並由甲○○簽發面
    額十五萬元之本票二張及質押甲○○身分證（後改押機車行照及戶口名簿）以供
    作擔保，於由田有仁預扣八千元後，餘款四萬二千元交給甲○○，而取得與原本
    顯不相當之重利，其後初始由田有仁出面向甲○○收取利息，自八十八年十一月
    起，即由乙○○以其所有之行動電話（門號為Ｚ000000000），作為平
    日聯繫之作案工具，分別在甲○○大里之住處附近、台中市○○○路花旗銀行附
    近等地，接續向甲○○收取利息五次，乙○○收取利息後，則在台中市○○路之
    阿水茶店將該款交給田有仁，自八十八年六月起至八十九年五月止，甲○○視其
    經濟狀況，或以兩千至八千不等之金額付息，其後因甲○○不堪利息負擔，報警
    處理。嗣於八十九年六月二日二十時許，在台中市○○○路與五權西路口向甲○
    ○收取利息時，經警當場查獲，並扣得乙○○所有之行動電話壹支（門號為Ｚ0
    00000000號）。
二、案經台中市警察局第四分局報請臺灣台中地方法院檢察署檢察官偵查起訴。
    理  由
一訊據被告乙○○固不諱言曾向被害人甲○○收取利息兩次，金額分別為二千及七
    千元及於收取利息之後，即在台中市○○路之阿水茶店將該款項交給田有仁等情
    不諱，惟否認有何重利之犯行，辯稱：伊並不知田有仁與甲○○約定附有重利之
    借款，其僅係幫助田有仁向甲○○收取欠款兩次而已云云。惟查：共犯田有仁於
    右揭時地如何乘被害人甲○○急迫之際而貸予與原本顯不相當之重利及被告如何
    於右揭時地向其收取利息等情，業據被害人甲○○於警訊、審理中指述綦詳（詳
    見八十九年偵字第一六二一七號偵查卷第十一頁、本院九十年二月十三日審判筆
    錄），且被告於警訊時亦自承與田有仁合夥共同經營地下錢莊（詳見同上偵查卷
    第九頁反面），復於偵查中亦稱：其第一次向被害人收取利息時，被害人即已告
    知係向地下錢莊借錢（詳見同上偵查卷第三十頁反面），又被告以其所有之扣案
    行動電話與田有仁聯繫收款之事宜，亦據供承在卷，再參以被告前往收取利息之
    數額不一，苟非合夥之人，豈能決定應收多少錢？又被告向被害人甲○○收取利
    息之次數多達五次，衡諸常情，其於第一次向被害人收取利息即知被害人係向地
    下錢莊借錢，何以其後又陸續收取？若非合夥關係，其豈願再次前往？足徵被告
    前揭供述應堪採信。又被告與田有仁間就貸放及收款間，又互有分工，更徵被告
    與田有仁間，就本件重利，有共同犯意之聯絡及行為分擔無訛。被告所辯，顯屬
    卸責之詞，不足採信，其犯行堪以認定。
二、核被告乙○○所為，係犯刑法第三百四十四條之重利罪。其與田有仁間，就上開
    犯行有犯意聯絡及行為分擔，為共同正犯。被告雖先後五次向被害人收取重利之
    利息，惟其接續之五次收取利息之行為，僅在完成當初重利之單一犯罪目的，為
    接續犯，為實質上一罪。爰審酌被告犯罪之動機、目的、手段、破壞社會金錢借
    貸之秩序、收取重利時間之長短及規模，犯罪所生之危害，及犯罪後坦承部分犯
    行等一切情狀，量處如主文所示之刑，並諭知易科罰金之折算標準，以示懲儆。
    扣案之行動電話壹支（門號Ｚ000000000），為被告所有，且為供犯罪
    所用之物，業據其供明在卷，爰依法宣告沒收。
據上論斷，應依刑事訴訟法第二百九十九條第一項前段、刑法第二十八條、第三百四
十四條、修正後刑法第四十一條第一項前段、第三十八條第一項第二款，罰金罰鍰提
高標準條例第一條前段、第二條，判決如主文。
本案經檢察官謝名冠到庭執行職務。
中     華      民      國     九十    年      二     月     二十七      日
                                    臺灣臺中地方法院刑事第一庭
                                          法  官    吳  進  發
右正本證明與原本無異。
如不服本判決，應於判決送達後十日內向本院提出上訴狀，上訴於臺灣高等法院臺中
分院( 須附繕本 )。
                                          書記官
中     華      民      國     九十    年      二     月     二十七      日


司法院資訊處製作；財團法人民間司法改革基金會備份。
